【裁判字號】    90,上國,2
【裁判日期】    900515
【裁判案由】    國家賠償
【裁判全文】
臺灣高等法院臺南分院民事判決  九十年度上國字第二號  ｊ
      上  訴  人  雲林縣政府
      法定代理人  甲  ○  ○
      被  上訴人  丙  ○  ○
                  乙  ○  ○
右當事人間請求國家賠償事件，上訴人對於中華民國八十九年十二月二十七日臺灣雲
林地方法院八十九年國字第一號第一審判決提起上訴，本院判決如左：
      主      文
上訴駁回。
第二審訴訟費用由上訴人負擔。
      事      實
甲、上訴人方面：
  一聲明：求為判決：
    (一)原判決不利於上訴人部分廢棄。
    (二)右廢棄部分被上訴人在第一審之訴及其假執行之聲請均駁回。
    (三)第一項廢棄部分及第二審訴訟費用均由被上訴人負擔。
  二陳述：除與原判決記載者相同，予以引用外，補稱：
    (一)原審認定上訴人雲林縣政府為雲五五線道斗六市榴南橋之管理機關，因上訴人
      對該橋護欄橫桿斷落未加修護，導致被上訴人之子羅任銘於八十六年七月十八
      日三時許，騎乘腳踏車行經該橋樑時跌落橋下溺斃，因而判決上訴人須給付被
      上訴人丙○○新台幣（下同）一百十五萬零二百四十八元給付被上訴人乙○
      ○一百零七萬三千四百四十八元，並各自八十七年一月二十一日起至清償日按
      週年利率百分之五計算之利息，雖非無據。
    (二)惟原審認定本件賠償義務機關為雲林縣政府之理由為依國家賠償法第三條第一
      項請求損害賠償者，以該公共設施之設置或管理機關為賠償義務機關，同法第
      九條第二項有明文規定。此所稱「管理機關」，應指法律所定之管理機關或依
      法律代為管理之機關而言。按公路主管機關：：在縣（市）為縣（市）政府；
      又縣、鄉道○縣○路主管機關管理；：：縣道或鄉道之養護，由該管公路主管
      機關辦理，公路法第三條、第六條第三項、第二十六條前段分別定有明文。縣
      政府對所屬鄉道○路應負責養護；又公路規劃、修護及養護，縣、鄉道由縣（
      市）政府辦理；台灣省鄉道○路工程管理辦法第十六條、公路修建養護管理規
      則第六條亦有明文規定。綜上規定，本件鄉道因設置或管理欠缺發生國家賠償
      責任時，縱有縣政府委託鄉（鎮、市）公所養護之事實，應屬行政官署內部權
      責委任事項，為使人民易於明瞭索賠對象，自應以法定管理機關縣政府為賠償
      義務機關，俾符合國家賠償法第九條之立法精神。
    (三)惟按「公有公共設施因設置或管理欠缺，致人民生命、身體或財產受損害者，
      國家應負損害賠償責任」、「依第三條第一項請求損害賠償者，以該公共設施
      之設置或管理機關為賠償義務機關」，為國家賠償法第三條第一項及第九條第
      二項所規定。公路法第三條固有規定鄉道之主管機關為縣政府，法務部年８
      月５日法七七律決字第一二九九一號函：「：：：鄉道因設置或管理欠缺發生
      國家賠償責任時，縱有縣政府委託鄉（鎮、市）公所養護之事實，應屬行政官
      署內部權責委任事項，為使人民易於明瞭索賠對象，自應以法定管理機關縣政
      府為賠償義務機關，俾符合國家賠償法第九條之立法精神，貴府所研議之結論
      ，本部敬表贊同」。經查上開函示，係法務部同意台灣省政府所擬意見，惟台
      灣高等法院八四年上國字第二號等判決改以「受託代養而對道路直接為管理指
      揮監督之機關為賠償義務機關」，而台灣省政府國家賠償事件處理小組第一○
      四次會議為尊重法院之判決，亦據此決議：「以直接管理監督之機關，或實際
      受託代養之機關為賠償義務機關」。而系爭斗六市○○路榴南橋之實際管理機
      關為斗六市公所，故本件賠償義務機關應係斗六市公所。雲林縣政府既非實際
      管理機關，令雲林縣政府負賠償責任，認事用法均有未洽。
  三證據：援用第一審所提證據
乙、被上訴人方面：
    一、聲明：求為判決駁回上訴。
    二、陳述：引用原判決原告方面之陳述
    三、證據：援用第一審所提證據。
丙、本院依職權調閱台灣雲林地方法院八十七年度國字第一號國家賠償事件（含八十
    七年上國字第五號、八十九年度台上字第一五號、八十九年度上國更(一)字第一號
    ）全卷，調閱台灣雲林地方法院檢察署八十六年度相字第四四一號字卷，並函查
    被上訴人財產歸戶資料暨綜合所得稅申報及核定等資料。
      理      由
一、本件被上訴人向上訴人請求損害賠償，已依國家賠償法第十條第一項規定，先以
    書面向為賠償義務機關之上訴人書面請求，上訴人拒絕賠償，有雲林縣政府八十
    八年八月十六日府秘字第八八０００七八一九三號函附八十八年度法賠字第六
    號拒絕賠償理由書附卷可稽（見原審卷第三二至三四頁），被上訴人提起本件國
    家賠償之訴訟，於法定程式並無不合，合先敘明。
二、被上訴人主張：上訴人為雲林縣斗六市○○○○道榴南橋之管理機關，對於該橋
    護欄橫桿斷落，未予修護，復未設置安全警示措施，顯未善盡管理人之責任，致
    伊子羅任銘於民國八十六年七月十八日下午三時許，騎腳踏車行經該橋時，跌落
    橋下淹斃，上訴人應負損害賠償責任，是被上訴人依國家賠償法第三條規定，求
    為命上訴人給付被上訴人丙○○一百一十五萬零二百四十八元、被上訴人乙○○
    一百零七萬三千四百四十八元，及均自八十七年一月二十一日起至清償日止之法
    定遲延利息等語（原起訴請求上訴人應給付被上訴人丙○○一百三十五萬零二百
    四十八元、乙○○一百二十七萬三千四百四十八元，及均自八十六年九月十一日
    起算之遲延利息。上訴人就其敗訴部分起起上訴；被上訴人逾此範圍之請求，經
    原審為其敗訴之判決，未據其聲明不服）
    上訴人則以：本件應以系爭斗六市○○路榴南橋實際受託代養直接管理監督機關
    之斗六市公所為賠償義務機關，伊非該橋實際管理機關即不負賠償責任；被害人
    羅任銘冒雨騎車遊蕩，致跌落橋下淹斃，應負重大過失責任，被上訴人為其法定
    代理人亦應負監護不周之疏失責任；且遲延利息應自被上訴人向伊請求賠償翌日
    即八十八年七月十六日起算等語，資為抗辯。
三、被上訴人主張坐落於雲五五線道之斗六市○○路榴南橋老舊，且橫欄斷落，失去
    欄阻作用，已不具備通常應有之安全性，致彼等之子羅任銘於八十六年七月十八
    日下午三時許，乘騎腳踏車行經該橋時，跌落橋下溺斃之情，為上訴人所不爭執
    ，復經本院依職權調閱台灣雲林地方法院檢察署八十六年度相字第四四一號相驗
    卷核屬相符，自堪信為真實。
四、被上訴人主張上訴人係系爭榴南橋之管理機關，為賠償義務機關等語；惟為上訴
    人所否認，並以：應以該橋實際受託代養直接管理監督機關之斗六市公所為賠償
    義務機關，伊非該橋實際管理機關不負賠償責任云云置辯，本院查：
  (一)按依國家賠償法第三條第一項請求損害賠償者，以該公共設施之設置或管理機關
    為賠償義務機關，同法第九條第二項有明文規定。此所稱「管理機關」，應指法
    律所定之管理機關或依法律代為管理之機關而言。按公路主管機關．．在縣（市
    ）為縣（市）政府；又縣、鄉道○縣○路主管機關管理；．．縣道或鄉道之養護
    ，由該管公路主管機關辦理，公路法第三條、第六條第三項、第二十六條前段分
    別定有明文。縣政府對所屬鄉道○路應負責養護；又公路規劃、修建及養護，縣
    、鄉道由縣（市）政府辦理；台灣省鄉道○路工程管理辦法第十六條、公路修建
    養護管理規則第六條亦有明文規定。又受委託行使公權力團體之執行職務之人、
    及受委託行使公權力之個人，於執行職務行使公權力時，視同委託機關之公務員
    ；就本件鄉道因設置或管理欠缺發生國家賠償責任時，縱有縣政府委託鄉（鎮、
    市）公所養護之事實，應屬行政官署內部權責委任事項，為使人民易於明瞭索賠
    對象，自仍應以法定管理機關縣政府為賠償義務機關，俾符合國家賠償法第九條
    之立法精神。由上所述，因鄉道之設置或管理欠缺發生國家賠償責任時，應由為
    法定管理機關之縣政府為賠償義務機關。本件上訴人主張系爭雲五五線縣道之斗
    六市○○路榴南橋，其法定主管機關及管理養護機關為雲林縣政府，應可採信。
    故本件被上訴人依國家賠償法第三條第一項請求國家賠償，應以雲林縣政府為賠
    償義務機關。
  (二)上訴人雖主張系爭榴南橋實際管理機關為斗六市公所，惟為被上訴人所否認，上
    訴人復未舉證以實其說。況查：
    1.系爭斗六市○○路榴南橋因雲五五線縣道拓寬，剩下該榴南橋狹窄、老舊，護
      欄撞毀，已成危橋，經該市榴南里里長林榮發於八十五年二月十七日建請斗六
      市公所儘速辦理拓寬等情，固有被上訴人提出雲林縣斗六市八十五年度第一次
      里長業務會報建議事項報告表影本一紙在卷可稽（見雲林地院八十七年度國字
      第一號卷《下稱前案原審卷》第十一頁）。惟查斗六市榴南橋是屬雲五五線縣
      道上之穚樑，而該五五線道路擴寬工程，經雲林縣政府分二期辦理，第一期自
      溪洲里竹圍子部落至榴南段，於七十九年發包，因用地未依規定取得，無法施
      工，經承包商訴請解約後，由雲林縣政府賠款了事後，至今尚未施工，第二期
      自榴南里至梅林里段，由雲林縣政府發包施工後，工程已於八十三年十一月十
      八日完工，惟全線兩期道路工程尚未全部完工，該榴南橋並未交由上訴人接管
      維護，有上訴人提出之另案原審法院八十年度訴字第七五號、本院八十一年度
      上字第四０號民事判決及上訴人致雲林縣政府八十六年十月九日斗六市秘字第
      二六六九七號覆函可稽（見前案原審卷第四一至四三、七一至八三頁）。又雲
      林縣政府雖曾以八十五年四月二十五日八五府建土字第四九五號函復斗六市公
      所略以：「貴所申請八四年度鄉道○村里道路老舊橋樑整建工程雲五五線「大
      承橋」改建工程補助款乙案，本府同意撥付，款由本府財政局支付課逕撥貴所
      公庫，本工程業已全部完工結案，俟後請注重管理維護工作」（見本院八十九
      年度上國更(一)卷《下稱前案本院更(一)卷》第三四頁），然斗六市『榴南橋』迄
      八十六年七月十八日仍未改建拓寬，致發生本件事故，其後並有里長以該橋為
      危橋建請改建拓寬，故該函所謂「本工程業已全部完工結案，俟後請注重管理
      維護工作」，應不包括尚未改建之系爭榴南橋部分。故自難以上訴人轄屬榴南
      里建請儘速辦理拓寬，即上訴人為實際管理機關。
    2.上訴人為地方自治機關，有關轄屬居民之生命、財產安全，自應儘力防護。故
      上訴人於本件事故發生後，爭取經費改建以配合雲五五線之拓寬前，於年度經
      費項下撥款增設安全護欄，固有上訴人提出其八十六年七月二十四日八六斗六
      市工字第一八七八０號函、斗六市榴南里楓樹湖湖南溪暴漲會勘紀錄、八十六
      年七月十九日斗六市公所工務課簽呈一紙、估價單一紙（均影本）可稽（見同
      上卷第八四至九十頁），依上揭簽呈由主任秘書邱燻簽擬：該榴南橋老舊，
      宜爭取經費改建以配合雲五五線之拓寬，免造成瓶頸等語，並由斗六市市長楊
      鎮文批示：．．該橋已爭取經費改建，未改建前宜增設安全護欄等語。上訴人
      既在為防護轄屬榴南里居民安全，而在本件「事故發生後」增設榴南橋安全護
      欄，更不得指上訴人為斗六市○○路榴南橋之為「事故發生時」實際上管理機
      關。本件上訴人轄屬里民雖建請拓寬系爭榴南橋，上訴人在事故後並爭取經費
      改建，亦不能認上訴人為系爭斗六市○○路榴南橋之實際上管理機關。
  (三)另按不能依國家賠償法第九條第一項至第三項確定賠償義務機關，或於賠償義務
    機關有爭議時，始需依同法第九條第四項及其施行細則第三條規定，請求其上級
    機關確定之；如其上級機關不能確定，應由其再上級機關確定之。本件事故之賠
    償義務機關，依國家賠償法第九條第二項之規定，為管理機關之雲林縣政府；縱
    賠償義務機關在雲林縣政府及雲林縣斗六市公所間有所爭議，亦應由事故發生時
    其上級機關之臺灣省政府確定之，而非由雲林縣政府決定。否則，為上級機關之
    雲林縣政府本身有須否負損害賠償之利害關係，由其指定下級機關負國家賠償責
    任，規避應負之賠償責任，要非該條文之立法本意。經前案函詢前臺灣省政府，
    亦復稱有關雲林縣斗六市○○路榴南橋之修建、養護、及管理之法定管理機關為
    雲林縣政府，有關因設置或管理有欠缺而應負國家賠償責任時，為貫澈國家賠償
    法第九條之立法精神，並利民眾明瞭索賠之對象，應由為法定管理機關之雲林縣
    政府為賠償義務機關，有該府八十九年三月二十三日八九府法一字第０一一九九
    三號函在卷可稽（見前案本院更(一)卷第六二至六三頁）。本件上訴人雖於八十六
    年九月十七日以八六府秘法字第八六○○○四八○六五號函，表示斗六市公所為
    賠償義務機關，亦不得據以認定上訴人即非賠償義務機關。
  (四)從而，是本件被上訴人主張系爭雲五五線縣道之斗六市○○路榴南橋，其法定主
    管機關及管理養護機關為上訴人，應可採信。上訴人抗辯其非本件被上訴人依國
    家賠償法第三條第一項規定請求國家賠償之賠償義務機關，應非可採。
五、按國家損害賠償，除依國家賠償法規定外，依國家賠償法第五條，應適用民法規
    定。又不法侵害他人致死者，對於支出殯葬費之人，應負損害賠償責任。被害人
    對於第三人負有法定扶養義務者，加害人對於該第三人亦應負損害賠償責任；再
    不法侵害他人致死者，被害人之父、母、子、女及配偶，雖非財產上之損害，亦
    得請求賠償相當之金額；直系血親相互間互負扶養之義務；直系血親卑親屬為履
    行扶養義務之人；負扶養義務之直系血親卑親屬有數人，應各依其經濟能力，分
    擔義務。受扶養權利者，以不能維持生活而無謀生能力者為限；前項無謀生能力
    之限制，於直系血親尊親屬不適用之。民法第一百九十二條、第一百九十四條、
    第一千一百十四條第一款、第一千一百十五條第一項第一款、第三項、第一千一
    百十七條分別定有明文。本件上訴人因未善盡管理人之責任加以修護系爭斗六市
    ○○路榴南橋之橫向護欄，亦未設置必要之安全警示措施，致被害人羅任銘行經
    該處跌落橋下淹斃之事實，業如前述，被上訴人本於國家賠償之法律關係請求上
    訴人賠償殯葬費、扶養費及慰撫金，揆諸前揭規定，核無不合，茲就被上訴人之
    請求審核如下：
  (一)殯葬費部分：被上訴人丙○○主張為被害人羅任銘支出殯葬費，含僱用挖土機挖
    掘屍體一萬六千元、棺木扛工誦經壽衣等一十八萬六千元扣減毛巾五十打金額共
    計二萬五千元不請求、公墓使用管理費一萬五千元，合計十九萬二千元，業據其
    提出收據三紙影本為證（見原審卷第七五至七七頁），復為上訴人所不爭執，堪
    信為真實，且該支出核與目前一般喪事費用相當，均屬必要之費用，故其請求為
    有理由，應予准許。
  (二)扶養費部分：被上訴人之子羅任銘於七十四年二月二十四日出生，於本件事故發
    生時即八十六年七月十八日死亡時為十二歲，於九十四年二月二十四日成年，依
    通常情形，被害人羅任銘若未死亡，於成年後依法對被上訴人負有扶養義務，可
    堪認定。被上訴人丙○○係四十五年五月一日出生、被上訴人乙○○係四十九年
    八月二十日出生，於羅任銘成年時，彼等之年齡分別為四十八歲、四十四歲，則
    依國人平均壽命男性七十二歲、女性七十八歲計算，被上訴人受扶養年數分別為
    二十三年又六十七天、三十三年又一百七十六天，並依據八十六年度薪資所得扣
    繳表規定，扶養親屬免稅額七萬二千元、年滿七十歲受扶養直系親屬，每人十萬
    八千元作為扶養費之計算標準，且依霍夫曼公式計算扣除中間利息，而被上訴人
    有三位子女為羅任銘（民國七十四年二月二十四日生）、羅正顏（民國七十五年
    三月三日生）、羅雅馨（民國七十六年七月一日生），有被上訴人提出之戶籍謄
    本乙份為證，是羅任銘負擔扶養比例為三分之一。丙○○、乙○○分別請求扶養
    費三十五萬八千二百四十八元、四十七萬三千四百四十八萬元（詳附表計算式所
    示），自屬有據，應予准許。
  (三)精神慰藉金部分：查被上訴人之子因本件事故死亡，被上訴人夫妻頓失愛子，嚐
    盡白髮人送黑髮人之痛，無法再享天倫，彼等精神遭受極大痛苦，堪予認定。茲
    審酌被上訴人上開精神上所受痛苦之程度，及被上訴人丙○○國民小學畢業、擁
    有坐落斗六市○○○段八○五之一二、之四十地號土地及同市○○路一一五之七
    號房屋、以打零工維生、在斗六市農會有利息所得；乙○○國中畢業、無不動產
    資料、任職宏隆成衣企業社，有財政部台灣省中區國稅局雲林縣分局九十年三月
    二十一日中區國稅雲縣資字第○九○○○○四二九一號附歸戶財產查詢清單一紙
    及八十七年度綜合所得稅申報資料影本三紙在卷可稽（見本院卷第三七至四一頁
    ）等兩造身分、地位、經濟狀況等一切情況，認被上訴人各得請求之慰撫金為六
    十萬元，要屬相當。
六、上訴人雖另主張被上訴人未盡家長之責，於案發當時強風豪雨之際，仍放任被害
    人羅任銘外出玩耍，顯有重大過失，自應予減輕上訴人賠償責任云云。
    惟按損害之發生或擴大，非僅因賠償義務人之行為，而被害人亦與有過失者，依
    民法第二百十七條第一項之規定，法院固得視其過失之程度如何，以減輕賠償金
    額，或免除賠償責任，惟所謂被害人與有過失，必項其行為與債務人之行為，為
    損害之共同原因，而其過失行為並有助成損害發生或擴大之行為者，始屬相當。
    經查，本件事故之發生肇因於斗六市○○路榴南橋老舊，該橋之設置、管理已不
    具備通常應有之安全性，如前所述，而據目擊證人林張金雲分別於警訊、本院八
    十七年度國字第一號審理時到庭結證稱：「我於八十六年七月十八日下午十五時
    四十五分在斗六市○○路榴南橋上，當時正下著大雨、視線不良，有發現一位小
    孩（按為被害人羅任銘）騎腳踏車，不知什麼原因，自行在橋上倒下掉入橋下，
    被溪水沖走．．」、「沒有被其他外力撞擊，是自行掉入溪中，可能因風雨太大
    被吹落橋下」（見台灣雲林地方法院檢察署八十六年度相字第四四一號相驗卷第
    五、六頁）、「當時我在約三十公尺處看見他（指羅任銘）由缺口處被風吹下去
    ，腳踏車卡在石墩上」（見本院八十七年度國字第一號卷第三三頁）等語綦詳。
    再由相驗卷附現場所附照片，亦顯示腳踏車確係卡在欠缺護欄之水泥柱間（見相
    驗卷第六頁）。復參之交通部中央氣象局草嶺自動氣象站偵測八十六年七月十八
    日十四時風速一級（每秒零點四公尺）、十五時零級（每秒零點一公尺）；十五
    時時雨量五公釐、十六時時雨量三公釐；斗六自動雨量站八十六年七月十八日十
    五時沒下雨、十六時時雨量二公釐，有交通部中央氣象局八十九年十一月十日中
    象參字第八九０五七三０號函附卷可稽（見原審卷第一一一頁），當時固然未達
    氣象局所謂「強風豪雨」之程度，但仍不能排除被上訴人之子羅任銘因故外出，
    行經榴南橋之際，天氣突然轉變，下驟雨氣流不穩定，突遭不穩定氣流之自然風
    吹落失去護欄功能之榴南橋下溺斃。由上述交通部中央氣象局函附資料，當日之
    風速及降雨量，在下午四點前僅下二公釐雨量，並非上訴人所稱風雨交加之天氣
    ，要難遽認被上訴人之子羅任銘有何重大過失或被上訴人有何監督疏失之責，況
    上訴人復未能舉證以實其說，則其所辯，謂被上訴人放任年僅十二歲之被害人羅
    任銘冒著風雨騎腳踏車外出遊蕩肇事，而認應負重大過失責任云云，尚難信為真
    實。
七、未按給付有確定期限者，債務人自期限屆滿時起，負遲延責任；給付無確定期限
    者，債務人於債權人得請求給付時，經其催告而未為給付，自受催告時起，負遲
    延責任；其經債權人起訴，或依督促程序送達支付命令者，與催告有同一之效力
    ，民法第二百二十九條第一、二項分別定有明文。又遲延之債務，以支付金錢為
    標的者，債權人得請求依法定利率計算之遲延利息。而應付利息之債務，其利率
    未經約定，亦無法律可據者，週年利率為百分之五，亦為同法第二百三十三條第
    一項及第二百零三條所明定。
    查被上訴人主張本件法定遲延利息應自八十七年一月二十一日（即被上訴人另案
    於本院以八十七年度國字第一號以訴外人斗六市公所為上訴人提起損害賠償之訴
    之起訴狀繕本送達之翌日）起算乙節，業據提出上訴人所不爭執之台灣省雲林縣
    政府八十六年九月十七日函為證，上訴人雖否認自該時其已收受被上訴人請求賠
    償之催告，惟觀之該函所載內容乃上訴人於收受被上訴人八十六年九月十一日國
    家賠償請求書、台灣省政府七十五年二月二十二日府法秘字第一四三五一號函
    暨立法院李應元委員八十六年八月二十二日函之際，認系爭榴南橋之設置、管理
    機關係訴外人斗六市公所，而將該賠償事件轉知訴外人斗六市公所，並請其依法
    妥為處理，苟被上訴人於八十六年九月十一日請求賠償之對象非為上訴人，上訴
    人何須於八十六年九月十七日發函告知被上訴人丙○○，及訴外人斗六市公所有
    關該橋之設置、管理機關為何，足證上訴人自斯時起業經被上訴人催告給付，而
    不為給付，則上訴人至遲於八十六年九月十七日起即負遲延責任，是被上訴人請
    求上訴人自八十七年一月二十一日起至清償日止，按週年利率百分之五計算之利
    息，並無不合。
八、綜上所述，被上訴人丙○○、乙○○主張為雲林縣斗六市○○○○道榴南橋管理
    機關之上訴人對該橋護欄橫桿斷落未予修復，復無警示措施，致彼等之子羅任銘
    跌落橋下淹斃，可以採信。上訴人主張應由雲林縣斗六市公所為賠償義務機關，
    並非可採。從而，被上訴人本於國家賠償法之損害賠償請求權，請求上訴人分別
    給付被上訴人丙○○一百一十五萬零二百四十八元（192000＋358248＋600000＝
    0000000）、給付被上訴人乙○○一百零七萬三千四百四十八元（473448＋60000
    0＝0000000），及均自八十七年一月二十一日起，至清償日止，按週年利率百分
    之五計算之利息之部分，均有理由，應予准許。是則原審判命上訴人如數給付，
    並為分別為准免假執行之宣告，核無違誤，上訴意旨，就此部分，仍執陳詞，指
    摘原判決不當，求予廢棄，為無理由，應駁回其上訴。
九、本件判決之基礎已臻明確，兩造其餘之攻擊防禦方法及聲請調查之證據，均經斟
    酌，核與判決之結果不生影響，爰不一一論述，附此敘明。
十、據上論結，本件上訴為無理由，依民事訴訟法第四百四十九條第一項、第七十八
    條，判決如主文。
中      華      民      國    九  十    年      五      月      十五    日
                                    臺灣高等法院臺南分院民事第三庭
~B1審判長法官  林    輝    雄
~B2      法官  高    明    發
~B3      法官  丁    振    昌
右為正本係照原本作成。
如對本判決上訴，須於判決送達後二十日內向本院提出上訴狀，其未表明上訴理由者
，應於上訴後二十日內向本院提出上訴理由書。
中      華      民      國    九  十    年      五      月    二十四    日
~B法院書記官  黃    惠    美
附表：
被上訴人丙○○、乙○○請求受扶養之年數及其子女應分擔扶養費用之計算式（依霍
夫曼計算法扣除之期前利息，第一年以七年之期前利息計算）：
一、自民國九十四年二月二十四日起，至九十五年二月二十三日止，被上訴人由羅任
    銘單獨扶養，計一年（不足一月部分，少於十五日捨去，多於十五日以一月計，
    下同），被上訴人各為五萬三千三百三十三元（72000/(1+7*5%)=53333，元以下
    四捨五入，下同）。
二、自九十五年二月二十四日起，至九十六年六月二十三日止，由羅任銘與羅正顏（
    七十六年七月一日生）共同扶養被上訴人，計一年四個月，平均每人負擔之扶養
    費，原告各為三萬三千九百九十一元（﹝72000/(1+8*5%)+72000*4/12/(1+9*5%)
    ﹞/2 =33991）。
三、三人扶養未滿七十歲部分：
（一）自九十六年六月二十四日起，至一百十五年四月二十三日止，由羅任銘、羅正
      顏、羅雅馨（七十六年七月一日生）共同扶養被上訴人丙○○至七十歲，計十
      八年十個月，平均每人負擔之扶養費為二十四萬一千三百三十元。
      （﹝72000*8/12/(1+9*5%) +72000/(1+10*5%)...+72000*(1+27*5%)
         +72000*2/12/ (1+28*5%)﹞/3 =241330）。
（二）自九十六年六月二十四日起，至一百十九年八月二十三日止，由羅任銘、羅正
      顏、羅雅馨共同扶養被上訴人乙○○至七十歲，計二十三年二個月，平均每人
      負擔之扶養費為二十八萬三千零八十六元。
      （﹝72000*8/12/(1+9*5%)
         +72000/(1+10*5%)...+72000/(1+31*5%)
         + 72000*6/12/(1+32*5%)﹞/3=283086）。
四、滿七十歲部分：
（一）自一百十五年四月二十四日，至一百十七年四月二十三日止，由羅任銘、羅正
      顏、羅雅馨共同扶養被上訴人丙○○至七十二歲，計二年，平均每人負擔之扶
      養費為二萬九千五百九十四元（﹝108000*10/12/(1+28*5%)
      +108000/(1+29*5%) +10 8000*2/12/(1+30*5%)﹞/3=29594）。
（二）自一百十九年八月二十四日起，至一百二十七年八月二十三日止，由羅任銘、
      羅正顏、羅雅馨共同扶養被上訴人乙○○至七十八歲，計八年，平均每人負擔
      之扶養費為十萬三千零三十八元。
      （﹝ 108000*6/12/(1+32*5%)+108000/(1+33*5%)..
      +108000/(1+39*5%)+108000*6/12/(1+40*5%)﹞/3=103038）。
五、綜上，被上訴人丙○○得請求上訴人給付羅任銘應負擔之扶養費為三十五萬八千
    二百四十八元，被上訴人乙○○得請求上訴人給付羅任銘應負擔之扶養費為四十
    七萬三千四百四十八元。


司法院資訊處製作；財團法人民間司法改革基金會備份。
